【裁判字號】    98,訴,39
【裁判日期】    980212
【裁判案由】    違反毒品危害防制條例
【裁判全文】
臺灣彰化地方法院刑事判決                98年度訴字第39號
公  訴  人  臺灣彰化地方法院檢察署檢察官
被      告  甲○○
上列被告因違反毒品危害防制條例案件，經檢察官提起公訴（97
年度毒偵字第4372號），本院以簡式審判程序判決如下：
    主  文
甲○○施用第一級毒品，累犯，處有期徒刑捌月。扣案第一級毒
品海洛因乙包（驗餘淨重零點壹玖伍玖公克）沒收銷燬。
    犯罪事實
一、甲○○於民國82年間因違反肅清煙毒條例案件，經臺灣高等
    法院臺中分院以82年度上訴字第101 號判決判處有期徒刑3
    年1 月確定，入監執行後於83年11月7 日假釋付保護管束，
    後因撤銷假釋應執行殘刑有期徒刑1 年8 月20日；另於85年
    間因違反肅清煙毒條例及麻醉藥品管理條例等案件，分別經
    臺灣高等法院臺中分院以85年度上訴字第481 號、85年度上
    易字第499 號判決判處有期徒刑3 年6 月、5 月確定，後並
    經定應執行刑為有期徒刑3 年10月確定；復因違反肅清煙毒
    條例及麻醉藥品管理條例等案件，經本院以85年度訴字第71
    0 號判決判處有期徒刑3 年6 月、6 月，應執行有期徒刑3
    年10月確定，與前開案件及殘刑接續執行後於90年5 月21日
    假釋付保護管束，後因撤銷假釋應執行殘刑有期徒刑4 年29
    日；於93年6 月10日入監執行殘刑後，前開案件經本院以96
    年度聲減字第590 號裁定分別減為應執行有期徒刑1 年11月
    、1 年11月確定，應執行殘刑2 月29日，於96年7 月16日執
    行完畢。其曾於92年間因施用毒品案件，經依裁定送觀察、
    勒戒後，認有繼續施用毒品傾向，再依裁定送入戒治處所施
    以強制戒治，於93年6 月9 日執行完畢釋放，並由臺灣彰化
    地方法院檢察署檢察官以93年度戒毒偵字第221 號為不起訴
    處分確定。又於97年7 月8 日因施用毒品案件，經本院以97
    年度訴字第2642號判決判處有期徒刑8 月，現上訴臺灣高等
    法院臺中分院中。詎仍不知悛悔，另行基於施用第一級毒品
    海洛因之犯意，於97年11月10日下午2 時許，在彰化縣員林
    鎮員林公園公廁內，以將海洛因摻入香菸內、點燃吸食煙霧
    之方式，施用第一級毒品海洛因1 次。嗣於同日下午3 時50
    分許，經警在彰化縣員林鎮○○○街29號前盤查查獲，並扣
    得其所有供施用之第一級毒品海洛因乙包（驗餘淨重0.1959
    公克）。且經警採集其尿液送驗，結果呈嗎啡陽性反應，而
    悉上情。
二、案經彰化縣警察局員林分局報告臺灣彰化地方法院檢察署檢
    察官偵查起訴。
    理  由
一、本件被告甲○○所犯係死刑、無期徒刑、最輕本刑為3 年以
    上有期徒刑以外之罪，其前揭被訴事實為有罪之陳述，經審
    判長告知簡式審判程序之旨，並聽取其與公訴人之意見後，
    本院認無不得或不宜改依簡式審判程序進行之處，爰依刑事
    訴訟法第273 條之1 第1 項、第284 條之1 ，當庭裁定本案
    由受命法官獨任進行簡式審判程序，合先敘明。
二、上開事實，業據被告於偵訊及本院審理時坦承不諱，且被告
    於97年11月10日下午3 時50分許為警採尿，經以氣相層析質
    譜儀方法檢驗結果，確呈第一級毒品海洛因代謝物嗎啡之陽
    性反應，有彰化縣警察局員林分局委託檢驗尿液代號與真實
    姓名對照認證單及詮昕科技股份有限公司濫用藥物尿液檢驗
    報告各1 紙附卷足證。此外，扣案之白色粉末乙包，經送行
    政院衛生署草屯療養院鑑驗結果，確檢出第一級毒品海洛因
    成分（驗餘淨重0.1959公克），有扣押筆錄、扣押物品目錄
    表、彰化縣警察局員林分局查獲涉嫌毒品危害防制條例案件
    毒品初步檢驗報告單、照片及行政院衛生署草屯療養院草療
    鑑字第0971200054號鑑定書在卷可稽。足認被告自白核與事
    實相符。
三、按施用第一、二級毒品為犯罪行為，毒品危害防制條例第10
    條定有處罰明文。故施用第一、二級毒品者，依前揭規定本
    應科以刑罰，惟基於刑事政策，對合於一定條件之施用者，
    則依同條例第20條、第23條之規定，施以觀察、勒戒或強制
    戒治之保安處分。又毒品危害防制條例於92年7 月9 日修正
    公布，自93年1 月9 日施行。其中第20條、第23條將施用毒
    品之刑事處遇程序，區分為「初犯」及「5 年內再犯」、「
    5 年後再犯」。依其立法理由之說明：「初犯」，經觀察、
    勒戒或強制戒治後，應為不起訴處分或不付審理之裁定；經
    觀察、勒戒或強制戒治執行完畢釋放後，「5 年內再犯」者
    ，因其再犯率甚高，原實施之觀察、勒戒及強制戒治既已無
    法收其實效，爰依法追訴或裁定交付審理。至於經觀察、勒
    戒或強制戒治執行完畢釋放後，「5 年後再犯」者，前所實
    施之觀察、勒戒或強制戒治已足以遮斷其施用毒品之毒癮，
    為期自新及協助其斷除毒癮，仍適用「初犯」規定，先經觀
    察、勒戒或強制戒治之程序。從而依修正後之規定，僅限於
    「初犯」及「5 年後再犯」二種情形，始應先經觀察、勒戒
    或強制戒治程序。倘被告於5 年內已再犯，經依法追訴處罰
    ，縱其第3 次（或第3 次以上）再度施用毒品之時間，在初
    犯經觀察、勒戒或強制戒治執行完畢釋放5 年以後，已不合
    於「5 年後再犯」之規定，且因已於「5 年內再犯」，顯見
    其再犯率甚高，原實施觀察、勒戒或強制戒治，已無法收其
    實效，即應依該條例第10條處罰（參照最高法院97年度第5
    次刑事庭會議決議）。查被告曾於92年間因施用毒品案件，
    經依裁定送觀察、勒戒後，認有繼續施用毒品傾向，再依裁
    定送入戒治處所施以強制戒治，於93年6 月9 日執行完畢釋
    放，並由臺灣彰化地方法院檢察署檢察官以93年度戒毒偵字
    第221 號為不起訴處分確定。又於97年7 月8 日因施用毒品
    案件，經本院以97年度訴字第2642號判決判處有期徒刑8 月
    ，現上訴臺灣高等法院臺中分院中等情，有臺灣高等法院被
    告前案紀錄表在卷可參。是被告前因施用毒品案件，於93年
    6 月9 日經強制戒治執行完畢釋放後，曾於5 年內之97年7
    月8 日再度施用毒品並經判處有期徒刑8 月在案，已如前述
    ，則其本次施用毒品犯行，已不合於「5 年後再犯」之規定
    ，且因被告已於「5 年內再犯」，顯見其再犯率甚高，即應
    依毒品危害防制條例第10條之規定處罰。綜上所述，本案事
    證明確，被告犯行洵堪認定，應予依法論科。
四、查海洛因係毒品危害防制條例第2 條第2 項第1 款所稱之第
    一級毒品，依法不得持有、施用。故核被告所為，係犯毒品
    危害防制條例第10條第1 項之施用第一級毒品罪。被告為施
    用毒品海洛因而持有之低度行為，為其施用之高度行為所吸
    收，不另論罪。又被告於82年間因違反肅清煙毒條例案件，
    經臺灣高等法院臺中分院以82年度上訴字第101 號判決判處
    有期徒刑3 年1 月確定，入監執行後於83年11月7 日假釋付
    保護管束，後因撤銷假釋應執行殘刑有期徒刑1 年8 月20日
    ；另於85年間因違反肅清煙毒條例及麻醉藥品管理條例等案
    件，分別經臺灣高等法院臺中分院以85年度上訴字第481 號
    、85年度上易字第499 號判決判處有期徒刑3 年6 月、5 月
    確定，後並經定應執行刑為有期徒刑3 年10月確定；復因違
    反肅清煙毒條例及麻醉藥品管理條例等案件，經本院以85年
    度訴字第71 0號判決判處有期徒刑3 年6 月、6 月，應執行
    有期徒刑3 年10月確定，與前開案件及殘刑接續執行後於90
    年5 月21日假釋付保護管束，後因撤銷假釋應執行殘刑有期
    徒刑4 年29日；於93年6 月10日入監執行殘刑後，前開案件
    經本院以96年度聲減字第590 號裁定分別減為應執行有期徒
    刑1 年11月、1 年11月確定，應執行殘刑2 月29日，於96年
    7 月16日執行完畢一節，有臺灣高等法院被告前案紀錄表1
    份在卷可考，其於受有期徒刑執行完畢後，5 年內故意再犯
    本件有期徒刑以上之罪，為累犯，應依刑法第47條第1 項之
    規定加重其刑。爰審酌被告因施用毒品經觀察、勒戒與強制
    戒治及刑之執行後，猶未能深切體認毒品危害己身之鉅，及
    早謀求脫離毒害之道，反而於出監後伺機再犯，未見有何收
    斂、警惕之意，無視於毒品對於自身健康之戕害及國家對於
    杜絕毒品犯罪之禁令，自有使其接受相當時期監禁以敦化性
    情之必要，惟念及被告尚能坦承犯行，且施用毒品固戕害個
    人健康至深，然就他人權益之侵害仍屬有限，及其犯罪動機
    、目的、手段、智識程度等一切情狀，量處如主文所示之刑
    ，以示懲儆。扣案之第一級毒品海洛因乙包（驗餘淨重0.19
    59公克），係毒品危害防制條例第2 條第2 項第1 款所定之
    第一級毒品，為違禁物，應依同條例第18條第1 項前段之規
    定，沒收銷燬之。
據上論斷，應依刑事訴訟法第273 條之1 第1 項、第299 條第1
項前段，毒品危害防制條例第10條第1 項、第18條第1 項前段，
刑法第11條前段、第47條第1 項，判決如主文。
本案經檢察官蔡明達到庭執行職務。
中    華    民    國    98    年    2     月    12    日
                  刑事第四庭          法  官  游秀雯
以上正本證明與原本無異。
如不服本判決應於收受判決後10日內向本院提出上訴書狀，並應
敘述具體理由；其未敘述上訴理由者，應於上訴期間屆滿後20日
內向本院補提理由書（均須按他造當事人之人數附繕本）「切勿
逕送上級法院」。
中    華    民    國    98    年    2     月    12    日
                                      書記官  謝志鑫
附錄本案論罪科刑法條全文：
毒品危害防制條例第10條
施用第一級毒品者，處 6 月以上 5 年以下有期徒刑。
施用第二級毒品者，處 3 年以下有期徒刑。
毒品危害防制條例第18條
查獲之第一、二級毒品及專供製造或施用第一、二級毒品之器具
，不問屬於犯人與否，均沒收銷燬之；查獲之第三、四級毒品及
製造或施用毒品之器具，無正當理由而擅自持有者，均沒入銷燬
之。但合於醫藥、研究或訓練之用者，得不予銷燬。
前項合於醫藥、研究或訓練用毒品或器具之管理辦法，由法務部
會同行政院衛生署定之。


司法院資訊處製作；財團法人民間司法改革基金會備份。
